【裁判字號】    98,審易,600
【裁判日期】    981109
【裁判案由】    詐欺
【裁判全文】
臺灣新竹地方法院刑事判決            98年度審易字第600號
公  訴  人  臺灣新竹地方法院檢察署檢察官
被      告  乙○○
                    號
上列被告因詐欺案件，經檢察官提起公訴（98年度偵字第6605號
），經被告於本院準備程序中，就被訴事實為有罪之陳述，經告
知被告簡式審判程序之旨，並聽取檢察官、被告之意見後，經本
院進行簡式審判程序，本院判決如下：
    主    文
乙○○幫助犯共同詐欺取財罪，處有期徒刑月，如易科罰金，
以新臺幣壹仟元折算壹日。緩刑貳年。
    犯罪事實及證據理由
一、犯罪事實：乙○○明知個人金融機構帳戶係攸關個人信用之
    專用物品，一般人無庸向他人收購或借貸使用，且國內社會
    常見之犯罪集團，經常利用他人之存款帳戶轉帳，以掩飾其
    等犯罪之不法所得，逃避執法人員之查緝，而提供自己之金
    融帳戶存摺及連同密碼之提款卡予陌生人士使用，更常與財
    產犯罪密切相關，可能被犯罪集團所利用，以遂其等犯罪及
    掩飾其等犯罪所得財物或財產上利益之目的，竟仍容任所提
    供之帳戶可能被犯罪集團用以犯罪結果之發生，因失業已久
    ，急於覓得工作機會，仍基於幫助詐欺之不確定故意，於民
    國98年6 月26日依不詳姓名年籍成年人士所組詐欺集團在報
    紙刊登之名流俱樂部徵司機接送人員廣告，撥打0000000000
    號行動電話門號與上開刊登人事廣告之詐欺集團成員取得聯
    繫，並依該成員指示於翌日晚間8 時，在高雄市○○路麥當
    勞速食餐廳內，將其所申請之中國信託商業銀行新竹分行（
    下稱中國信託銀行）帳號00000000000000號帳戶之存摺、金
    融卡及提款密碼，交付予該詐欺集團不詳姓名年籍之成年男
    子甲，作為該詐欺集團犯罪取財收受款項之工具，嗣該詐欺
    集團成員取得上開乙○○帳戶資料後，即共同意圖為自己不
    法之所有，於98年6 月28日晚間8 時40分許，由該詐欺集團
    所屬成員之某不詳姓名年籍之成年女子以電話向甲○○詐稱
    其係MOMO購物台服務人員，因之前甲○○於購物付款時，因
    電腦作業誤選分期付款方式，將連續扣款12期，必須操作自
    動櫃員機重新設定取消分期付款云云，使甲○○陷於錯誤，
    於同日晚間9 時6 分許，在南投市○○街以現金存入之方式
    ，存款新臺幣（下同）2 萬9,000 元、2 萬9,000 元及1 萬
    6,000 元至乙○○之前開中國信託銀行帳戶內，上開款項隨
    即遭該詐欺集團不詳成員持上開乙○○帳戶之金融卡、提款
    密碼提領一空。嗣甲○○查覺有異，報警偵辦，始悉上情。
二、案經新竹市警察局第二分局報告臺灣新竹地方法院檢察署檢
    察官偵查起訴。
    理    由
一、程式部分：
    按除被告所犯為死刑、無期徒刑、最輕本刑為3 年以上有期
    徒刑之罪或高等法院管轄第一審案件者外，於前條第1 項程
    序進行中，被告乙○○先就被訴事實為有罪之陳述時，審判
    長得告知被告簡式審判程式之旨，並聽取當事人、代理人、
    辯護人及輔佐人之意見後，裁定進行簡式審判程式，刑事訴
    訟法第273條之1第1 項定有明文。本件被告乙○○所犯係死
    刑、無期徒刑、最輕本刑為3 年以上有期徒刑以外之罪，其
    於準備程式中就被訴事實為有罪之陳述，經告知簡式審判程
    式之旨，並聽取公訴人及被告乙○○之意見後，本院認為適
    宜進行簡式審判程式，合先敘明。
二、認定被告乙○○犯行所憑之各項證據：
（一）被告乙○○於本院準備程序、簡式審判程序中之自白（見
      本院卷第25、26頁背面）。
（二）被害人甲○○於警詢中之指訴（見偵查卷第5、6頁）。
（三）中國信託客戶交易明細表3紙（見偵查卷第10頁）。
（四）中國信託商業銀行股份有限公司98年7月22日中信銀字第
      09822271209041號、98年9 月16日中信銀字第0982227121
      1154號等函所附辦理各項業務申請書、被告乙○○國民身
      分證正反面影本、中國信託商業銀行印鑑卡、帳戶歷史交
      易查詢單、南投縣政府南投分局半山派出所受理詐騙帳戶
      通報警示簡便格式表、內政部警政署反詐騙諮詢專線紀錄
      表各1 份（見偵查卷第11至21、30至42頁）。
（五）綜上，本件被告乙○○犯行明確，應依法予以論科。
三、論罪科刑：
（一）論罪：
  １、按前開某成年甲與其所屬詐騙集團之成員即自稱「MOMO購
      物台服務人員」之某真實姓名年籍不詳之成年女子等成年
      人於取得上開被告乙○○所有之中國信託銀行之帳戶資料
      後，共同基於不法所有之犯意聯絡及行為分擔，以佯稱網
      路拍賣誤設定分期付款等之詐騙方式，引誘被害人甲○○
      陷於錯誤，因而於犯罪事實欄之時間分別匯款2萬9,000元
      、2萬9,000元及1萬6,000元金額至上開被告乙○○所有中
      國信託銀行帳號00000000000000號帳戶內等情，是核某成
      年甲與其所屬之詐欺集團成員等人所為，均係犯刑法第33
      9條第1項之詐欺取財罪。又上開某成年甲與其所屬詐騙集
      團之成員即自稱「MOMO購物台股務人員」之某真實姓名年
      籍不詳之成年女子等成年人就上開詐欺取財既遂犯行，均
      有犯意聯絡及行為分擔，為共同正犯。
  ２、復按刑法上之故意，分為直接故意（確定故意）與間接故
      意（不確定故意），「行為人對於構成犯罪之事實，明知
      並有意使其發生者」為直接故意；又「行為人對於構成犯
      罪之事實，預見其發生而其發生並不違背其本意者」為間
      接故意，刑法第13條第1項、第2項定有明文。茲衡諸常情
      ，今日一般人至金融機關開設帳戶使用，係極為方便容易
      且迅速之事，苟有使用金融存款帳戶之正當用途，自以使
      用其本人或可信賴之親友申請之帳戶，最為便利安全，始
      可避免帳戶名義人反悔或心存歹念，利用通知掛失止付、
      變更存戶印鑑圖章或換摺之方式，將帳戶內之款項領走一
      空，反致使用帳戶人蒙受損失，故苟非意圖以他人之帳戶
      從事不法用途，並藉以逃避查緝，自無花費金錢或以其他
      方法向無相當信賴關係之陌生人取得帳戶使用之理，且近
      年來不法份子詐財之犯罪類型層出不窮，該等犯罪，多數
      均係利用他人帳戶作為詐欺所得財物之出入帳戶，業經媒
      體廣為披載，是依一般人通常之知識、智慧及經驗，均已
      詳知向陌生人購買、承租或其他方法取得帳戶者，多係欲
      藉該帳戶取得不法犯罪所得，且隱匿帳戶內資金之實際取
      得人之身份，以逃避追查，則被告乙○○係一成年且具社
      會歷練之人，自難諉稱不知，從而被告乙○○對於交付相
      關帳戶資料，將可能被用來作為詐欺取財等非法用途上，
      應有所預見，且不違背其本意。是以，被告乙○○猶提供
      相關金融帳戶資料予某成年甲與所屬詐欺集團成員，當堪
      認被告乙○○亦有容任或允許將提供之金融帳戶資料作為
      詐欺取財之匯款指定帳戶使用，準此，被告乙○○顯有幫
      助詐欺取財之不確定故意存在，應堪認定。
  ３、再按刑法上之幫助犯，係指以幫助之意思，對於正犯資以
      助力，而未參與實施犯罪之行為者而言。查被告乙○○提
      供本件金融帳戶予某成年甲及所屬詐欺集團成員之行為，
      要屬詐欺取財構成要件以外之行為，則被告乙○○應屬以
      幫助之意思，參與詐欺取財構成要件以外之行為，應以詐
      欺取財之幫助犯論，故核其所為，係犯幫助犯刑法第339
      條第1項之詐欺取財罪，並應依刑法第30條第2項之規定減
      輕其刑。
（二）量刑：爰審酌被告乙○○並無前科，足徵其素行良好，其
      明知所提供之相關金融帳戶將遭人供做詐欺取財之工具，
      竟任將其所有之相關金融帳戶資料交付予不法份子使用，
      非惟幫助詐騙者遂行詐財目的，同時使詐財者得以隱匿其
      真實身分，降低遭查獲之風險，助長犯罪之猖獗，破壞社
      會秩序甚鉅，於本院訊問中能坦承犯行不諱，態度良好，
      且與被害人甲○○成立調解，有本院98年度竹調字第308
      號調解筆錄1份附卷可佐（見本院卷第15頁）等一切情狀
      ，量處如主文所示之刑，併諭知易科罰金之折算標準，以
      示懲儆。
（三）緩刑：末查被告乙○○未曾受有期徒刑以上刑之宣告，茲
      念其因一時失慮，致罹刑典，經此偵查科刑之教訓，當已
      知所警惕，信無再犯之虞，且事後已與被害人甲○○達成
      調解，已如前所述，本院因認前所宣告之刑，以暫不執行
      為適當，併予宣告緩刑2年，以啟自新。
四、依刑事訴訟法第273 條之1 第1 項、第299 條第1 項前段，
    刑法第339 條第1 項、第30條第1 項前段、第2 項、修正後
    刑法第41條第1 項前段、第2 項、第74條第1 項第1 款，刑
    法施行法第1 條之1 第1 項、第2 項前段，判決如主文。
本案經檢察官洪期榮到庭執行職務。
中    華    民    國    98    年    11    月    9     日
                  刑事第九庭  法  官    劉兆菊
以上正本證明與原本無異。
如不服本判決應於收受判決後10日內向本院提出上訴書狀，並應
敘述具體理由。其未敘述上訴理由者，應於上訴期間屆滿後20日
內向本院補提理由書(均須按他造當事人之人數附繕本)「切勿逕
送上級法院」。
中    華    民    國    98    年    11    月    9    日
                              書記官    林兆嘉
附錄本案論罪科刑法條：
中華民國刑法第339條第1項
意圖為自己或第三人不法之所有，以詐術使人將本人或第三人之
物交付者，處5 年以下有期徒刑、拘役或科或併科1 千元以下罰
金。
中華民國刑法第30條
幫助他人實行犯罪行為者，為幫助犯。雖他人不知幫助之情者，
亦同。
幫助犯之處罰，得按正犯之刑減輕之。


司法院資訊處製作；財團法人民間司法改革基金會備份。
